臺灣彰化地方法院刑事判決　　　　　　　100年度訴字第604號
公　訴　人　臺灣彰化地方法院檢察署檢察官
被　　　告　黃金石
上列被告因違反毒品危害防制條例案件，經檢察官提起公訴（10
0 年度毒偵字第448 號），本院合議庭裁定由受命法官獨任進行
簡式審判程序，茲判決如下：
    主  文
黃金石施用第二級毒品，累犯，處有期徒刑陸月，扣案之玻璃球
吸食器壹個、塑膠杓子壹支，均沒收；又施用第一級毒品，累犯
，處有期徒刑拾月，扣案之前揭塑膠杓子壹支沒收。應執行有期
徒刑壹年貳月，扣案之前揭玻璃球吸食器壹個、塑膠杓子壹支，
均沒收。
    犯罪事實
一、黃金石曾於民國96年間分別因施用第2 級毒品、竊盜案件，
    經本院以96年度易字第1887號、96年度斗簡字第636 號刑事
    判決各判處有期徒刑4 月、3 月確定；復於97年間因施用第
    2 級毒品案件，經本院以97年度易字第246 號刑事判決判處
    有期徒刑3 月確定，上揭3 罪，經聲請法院裁定應執行有期
    徒刑9 月確定；又於97年間因施用第1 、2 級毒品案件，經
    本院以97年度訴字第1503、1669號刑事判決各判處有期徒刑
    8 月、4 月、8 月、4 月，應執行有期徒刑1 年6 月確定後
    ，經移送接續執行，於99年7 月18日因縮刑期滿執行完畢。
    其前於89年間因施用毒品案件，經本院以89年度毒聲字第59
    23號裁定送勒戒處所觀察、勒戒後，認有繼續施用毒品之傾
    向，經本院以90年度毒聲字第511 號裁定令入戒治處所施以
    強制戒治，並以90年度毒聲字第3844號裁定停止戒治付保護
    管束，並於91年2 月6 日保護管束期滿視為強制戒治執行完
    畢；復於前揭強制戒治執行完畢釋放5 年內，於91年間因連
    續施用第2 級毒品案件，經本院於91年7 月30日以91年度易
    字第509 號刑事判決判處有期徒刑8 月，並於91年8 月19日
    確定。詎其不知悔改，明知海洛因及甲基安非他命，分別業
    經公告為毒品危害防制條例第2 條第2項 第1 、2 款所列管
    之第1 、2 級毒品，不得非法持有、施用，於前揭強制戒治
    執行完畢釋放後5 年內，於91年間再犯施用毒品案件，經法
    院判處罪刑確定後，復個別(一)基於施用第2 級毒品甲基安非
    他命之犯意，於100 年2 月14日下午3 時許，在其位於彰化
    縣芳苑鄉○○路○○段59巷2 號居處內，先利用其所有之塑
    膠杓子1 支，將甲基安非他命鏟起置於玻璃球吸食器內，再
    隔熱燒烤吸食煙霧之方式，施用第2 級毒品甲基安非他命1
    次；(二)另基於施用第1 級毒品海洛因之犯意，於100 年2 月
    15日晚上7 時許，在其位於上址居處內，亦利用前揭塑膠杓
    子1 支，將海洛因鏟起並摻水以注射針筒注射入體內之方式
    ，施用第1 級毒品海洛因1 次，並於施用完畢後將注射針筒
    丟棄。嗣經警方於100 年2 月16日上午6 時55分，將傳票送
    達至其位於上址居處之際，經其同意搜索而查獲【起訴書誤
    載為持搜索票執行搜索】，並扣得其所有供前揭施用第1 、
    2 級毒品所用之塑膠杓子1 支、供施用甲基安非他命所用之
    玻璃球吸食器1 個，且於同日上午10時9 分採尿送驗後，始
    知上情。
二、案經彰化縣警察局芳苑分局報請臺灣彰化地方法院檢察署檢
    察官偵查起訴後，黃金石於本院審理中逃匿，由本院發佈通
    緝，經警方逮捕到案。
    理  由
一、本案被告黃金石所犯均係死刑、無期徒刑、最輕本刑為3 年
    以上有期徒刑以外之罪，其於準備程序就前揭被訴事實為有
    罪之陳述，經受命法官告知簡式審判程序之旨，並聽取其與
    公訴人之意見後，本院認無不得或不宜改依簡式審判程序進
    行之處，爰依刑事訴訟法第273 條之1 第1 項、第284 條之
    1 ，裁定本案由受命法官獨任進行簡式審判程序，合先敘明
    。
二、訊據被告對其於上揭時、地，分別施用第1 級毒品海洛因及
    第2 級毒品甲基安非他命各1 次之事實，於本院審理時均坦
    承不諱（參見本院100 年8 月10日審判筆錄），且有查獲現
    場照片4 張（參見偵查卷宗第30、31頁）附卷可參。另扣案
    塑膠杓子1 支係被告所有供施用海洛因、甲基安非他命所用
    之物；至扣案玻璃球吸食器1 個，亦係被告所有供其前揭施
    用第2 級毒品甲基安非他命所用之物，業經被告於本院審理
    中陳述明確。另查：
  (一)被告係於100 年2 月16日上午10時9 分，經警方採集被告尿
    液送驗結果，分別呈嗎啡、甲基安非他命陽性反應，此有詮
    昕科技股份有限公司100 年2 月25日報告編號00000000號濫
    用藥物尿液檢驗報告及委託檢驗尿液代號與真實姓名對照表
    各1 份（參見偵查卷宗第28頁、第53頁）附卷可稽，足見被
    告確有分別施用第1 、2 級毒品海洛因、甲基安非他命各1
    次之事實，應可認定。
  (二)按海洛因施用入人體後水解還原成嗎啡，再循嗎啡之代謝方
    式排出體外，業據行政院衛生署藥物食品檢驗局73藥檢壹字
    第030221號函說明綦詳，且依醫學臨床實驗及根據英國藥學
    會出版Isolation and Indentification of Drugs一書第2
    版載明：口服或注射海洛因後可快速吸收，並於血液中迅速
    代謝成6 —乙醯嗎啡，然後轉變成嗎啡；再毒品施用後於尿
    液、血液中可檢出之最大時限，與施用劑量、施用頻率、施
    用方式、施用者飲水量之多寡、個人體質、檢體收集時間點
    及所用檢測方法之靈敏度等因素有關，因個案而異，一般於
    尿液中可檢出之最大時限，古柯鹼為施用後1 至4 天、海洛
    因為2 至4 天、嗎啡為2 至4 天、大麻為1 至10天、安非他
    命為1 至4 天、甲基安非他命為1 至5 天、MDMA為1 至4 天
    、MDA 為1 至4 天、Ketamine為2 至4 天等語，業經行政院
    衛生署管制藥品管理局92年7 月23日管檢字第0920005609號
    函載明明確。另純甲基安非他命之游離基為無色或淡黃色之
    油狀物，具輕微腥味、胺臭，而實際上甲基安非他命多以鹽
    酸鹽或硫酸鹽存在，形成白色、微帶苦味之結晶性粉末或似
    冰糖之片狀結晶，該結晶極易溶於水或酒精，目前國內發現
    的均為甲基安非他命之鹽酸鹽，可以口服、鼻吸、煙吸或注
    射等方式施用等語，亦經行政院衛生署管制藥品管理局93年
    2 月9 日管宣字第0930001092號函載明明確。是參酌前揭報
    告，被告自白於前揭時間分別有施用第1 級毒品海洛因、第
    2 級毒品甲基安非他命各1 次之犯行等語，核與事實相符，
    應堪採信。
  (三)施用第1 、2 級毒品為犯罪行為，毒品危害防制條例第10條
    定有處罰明文。故施用第1 、2 級毒品者，依前揭規定本應
    科以刑罰。惟基於刑事政策，對合於一定條件之施用者，則
    依同條例第20條、第23條之規定，施以觀察、勒戒及強制戒
    治之保安處分。毒品危害防制條例於92年7 月9 日修正公布
    ，自93年1 月9 日施行，其中第20條、第23條將施用毒品之
    刑事處遇程序，區分為「初犯」及「5 年內再犯」、「5 年
    後再犯」。依其立法理由之說明：「初犯」，經觀察、勒戒
    或強制戒治後，應為不起訴處分或不付審理之裁定；經觀察
    、勒戒或強制戒治執行完畢釋放後，「5 年內再犯」者，因
    其再犯率甚高，原實施之觀察、勒戒及強制戒治既已無法收
    其實效，爰依法追訴或裁定交付審理。至於經觀察、勒戒或
    強制戒治執行完畢釋放後，「5 年後再犯」者，前所實施之
    觀察、勒戒或強制戒治已足以遮斷其施用毒品之毒癮，為期
    自新及協助其斷除毒癮，仍適用「初犯」規定，先經觀察、
    勒戒或強制戒治之程序。從而依修正後之規定，僅限於「初
    犯」及「5 年後再犯」2 種情形，始應先經觀察、勒戒或強
    制戒治程序。倘被告於5 年內已再犯，經依法追訴處罰，縱
    其第3 次（或第3 次以上）再度施用毒品之時間，在初犯經
    觀察、勒戒或強制戒治執行完畢釋放5 年以後，已不合於「
    5 年後再犯」之規定，且因已於「5 年內再犯」，顯見其再
    犯率甚高，原實施觀察、勒戒或強制戒治，已無法收其實效
    ，即應依該條例第10條處罰（最高法院95年度第7 次刑事庭
    會議決議、最高法院97年度第5 次刑事庭會議決議要旨參照
    ）。經查，被告前於89年間因施用毒品案件，經本院以89年
    度毒聲字第5923號裁定送勒戒處所觀察、勒戒後，認有繼續
    施用毒品之傾向，經本院以90年度毒聲字第511 號裁定令入
    戒治處所施以強制戒治，並以90年度毒聲字第3844號裁定停
    止戒治付保護管束，並於91年2 月6 日保護管束期滿視為強
    制戒治執行完畢；復於前揭強制戒治執行完畢釋放5 年內，
    於91年間因連續施用第2 級毒品案件，經本院於91年7 月30
    日以91年度易字第509 號刑事判決判處有期徒刑8 月，並於
    91年8 月19日確定等情之事實，此有臺灣高等法院被告前案
    紀錄表、臺灣彰化地方法院檢察署刑案資料查註紀錄表各1
    份附卷可參。被告前既曾因施用毒品案件，經強制戒治後，
    復於強制戒治執行完畢釋放後5 年內，再犯施用毒品罪，經
    法院判處罪刑，嗣後業經確定，被告於犯罪事實欄一(一)(二)所
    示時間分別再度施用甲基安非他命、海洛因之犯行等情，即
    均非屬毒品危害防制條例第20條第3 項所定「5 年後再犯」
    之情形，檢察官逕行起訴，要無不合。依前開說明，本案被
    告上開所為，係於強制戒治執行完畢釋放後5 年內，再犯施
    用毒品罪，且經法院判處罪刑後，各再度犯本案之毒品危害
    防制條例第10條第1 、2 項施用第1 、2 級毒品罪，本案事
    證明確，被告上開犯行，均應堪認定。
三、按海洛因、甲基安非他命分別為毒品危害防制條例第2 條第
    2 項第1 、2 款所明定之第1 、2 級毒品。核被告於犯罪事
    實欄一(一)部分所為，係犯毒品危害防制條例第10條第1 項之
    施用第1 級毒品罪；就犯罪事實欄一(二)部分所為，係犯毒品
    危害防制條例第10條第2 項之施用第2 級毒品罪。被告各次
    持有第1 、2 級毒品進而施用，其持有之低度行為分別為施
    用之高度行為所吸收，均不另論持有毒品之罪。被告所犯上
    開2 罪，罪名各別，行為互異，應分論併罰。另查，被告曾
    於96年間分別因施用第2 級毒品、竊盜案件，經本院以96年
    度易字第1887號、96年度斗簡字第636 號刑事判決各判處有
    期徒刑4 月、3 月確定；復於97年間因施用第2 級毒品案件
    ，經本院以97年度易字第246 號刑事判決判處有期徒刑3 月
    確定，上揭3 罪，經聲請法院裁定應執行有期徒刑9 月確定
    ；又於97年間因施用第1 、2 級毒品案件，經本院以97年度
    訴字第1503、1669號刑事判決各判處有期徒刑8 月、4 月、
    8 月、4 月，應執行有期徒刑1 年6 月確定後，經移送接續
    執行，於99年7 月18日因縮刑期滿執行完畢等情，此有臺灣
    高等法院被告前案紀錄表、臺灣彰化地方法院檢察署刑案資
    料查註紀錄表各1 份存卷可考，其於5 年內故意再犯本案有
    期徒刑以上之2 罪，均為累犯，應依刑法第47條第1 項之規
    定各加重其刑。爰審酌被告前因施用毒品案件，經強制戒治
    執行完畢釋放後5 年內，再犯施用毒品罪，且經法院判處罪
    刑後，仍未能徹底戒絕毒品，復犯本案施用毒品罪，顯見其
    無戒毒悔改之意，惟念其施用毒品尚未對他人造成危害，且
    犯後已坦承犯行，態度尚可等一切情狀，各量處如主文所示
    之刑，並定其應執行之刑。至扣案之塑膠杓子1 支係被告所
    有供施用海洛因、甲基安非他命所用之物；而扣案玻璃球吸
    食器1 個，亦係被告所有供其前揭施用第2 級毒品甲基安非
    他命所用之物，均已如前述，爰依刑法第38條第1 項第2 款
    規定予以沒收。另被告供施用第1 級海洛因所用之注射針筒
    1 支，業據被告於本院審理中陳稱業經於施用完畢後丟棄，
    衡情當已滅失，為免執行困難，爰不另為宣告沒收，併此敘
    明。
據上論斷，應依刑事訴訟法第273 條之1 第1 項、第299 條第1
項前段，毒品危害防制條例第10條第1 項、第2 項，刑法第11條
前段、第47條第1 項、第38條第1 項第2 款、第51條第5 款，判
決如主文。
本案經檢察官詹喬偉到庭執行職務。
中    華    民    國   100    年    8     月    24    日
                  刑事第八庭          法  官  唐中興
以上正本證明與原本無異。
如不服本判決應於收受判決後10日內向本院提出上訴書狀，並應
敘述具體理由；其未敘述上訴理由者，應於上訴期間屆滿後20日
內向本院補提理由書（均須按他造當事人之人數附繕本）「切勿
逕送上級法院」。
中    華    民    國   100    年    8     月    24    日
                                      書記官  黃國源
【附錄本案判決論罪科刑法條全文】：
毒品危害防制條例第10條
施用第1 級毒品者，處6 月以上5 年以下有期徒刑。
施用第2 級毒品者，處3 年以下有期徒刑。